---
title: "Sprawozdanie Statystyka 27.04"
author: "Izabela Karczewska, Natalia Kołodziejczyk"
date: "2023-05-01"
output: pdf_document
---

```



# ZADANIE 1
```{r}
library(segmented)
library(httr)
library(jsonlite)
library(tseries)


Sys.setlocale("LC_ALL", "English") # Ustawienie czasu
# Pobieranie danych pogodowych/klimatycznych dla Bialegostoku z API open-meteo
r <- GET("https://archive-api.open-meteo.com/v1/archive?latitude=53.13&longitude=23.17&start_date=1950-01-01&end_date=2022-12-31&daily=temperature_2m_max,temperature_2m_min,temperature_2m_mean,precipitation_sum,precipitation_hours,winddirection_10m_dominant&timezone=Europe%2FWarsaw",Accept = "application/json")
jsonRespText <- content(r, as = "text")
aux <- fromJSON(jsonRespText)

# Tworzenie ramki danych dla danych pogodowych Białegostoku
bialystok <- data.frame(time = aux$daily$time,
                     t_2m_max = aux$daily$temperature_2m_max,
                     t_2m_min = aux$daily$temperature_2m_min,
                     t_2m_mean = aux$daily$temperature_2m_mean,
                     p_sum = aux$daily$precipitation_sum,
                     p_h = aux$daily$precipitation_hours,
                     w_d = aux$daily$winddirection_10m_dominant)

bialystok$time <- as.Date(bialystok$time)

```
## PRZYSLOWIE: Sprawdzamy prawdziwość dla miasta Białystok

### Męczennicy, gdy mróz noszą, czterdzieści dni mrozu głoszą
### W przysłowiu mowa jest o dniu 10 marca, dniu wspominania czterdziestu męczenników z Sebasty

```{r}
# Wyodrębnienie dnia, miesiąca i roku z daty
day <- format(bialystok$time, format = "%d")
month <- format(bialystok$time, format = "%m")
year <- format(bialystok$time, format = "%Y")

# Konwersja dnia, miesiąca i roku na liczbę
bialystok$day <- as.numeric(day)
bialystok$month <- as.numeric(month)
bialystok$year <- as.numeric(year)

# Sformułowanie warunków logicznych dla dwóch części przysłowia
logic <- bialystok$month == 3 & bialystok$day == 10
meczennicy <- bialystok$t_2m_mean[logic]

logic <- (bialystok$month == 3 & bialystok$day > 10) | (bialystok$day <= 19 & bialystok$month ==4 )
cz_dni_mrozu <- bialystok$t_2m_mean[logic]

# kompresja naszych danych, aby wektory były tej samej długości
cz_dni_mrozu<-as.vector(tapply(cz_dni_mrozu, rep(1:73, each=40), mean))

# Sprawdzenie przysłowia
meczennicy<-meczennicy <0
cz_dni_mrozu<-cz_dni_mrozu <0

# Tworzenie tabeli kontyngencji
ct <- table(meczennicy, cz_dni_mrozu)

# Hipoteza zerowa: zmienne są niezależne
# Przeprowadzenie testu chi-kwadrat
X <- chisq.test(ct)
X
```
## Dla ustalonegp poziomu istotności alfa = 5% błąd związany z odrzuceniem hipotezy zerowej jest od niego mniejszy. W związku z tym, możemy  odrzucić hipotezę o niezależności zmeinnych. Oznacza to, że przysłowie jest zgodne z prawdą dla miasta Białegostoku.

# ZADANIE 2
```{r}

# Pobieranie danych pogodowych/klimatycznych dla Wrocławia z API open-meteo
r <- GET("https://archive-api.open-meteo.com/v1/archive?latitude=51.11&longitude=17.06&start_date=1950-01-01&end_date=2022-12-31&daily=temperature_2m_max,temperature_2m_min,temperature_2m_mean,precipitation_sum,precipitation_hours,winddirection_10m_dominant&timezone=Europe%2FWarsaw", Accept = "application/json")
jsonRespText <- content(r, as = "text")
aux <- fromJSON(jsonRespText)

# Tworzenie ramki danych dla danych pogodowych Wrocławia
wroclaw <- data.frame(time = aux$daily$time,
                       t_2m_max = aux$daily$temperature_2m_max,
                       t_2m_min = aux$daily$temperature_2m_min,
                       t_2m_mean = aux$daily$temperature_2m_mean,
                       p_sum = aux$daily$precipitation_sum,
                       p_h = aux$daily$precipitation_hours,
                       w_d = aux$daily$winddirection_10m_dominant)

wroclaw$time <- as.Date(wroclaw$time)

# Wyodrębnienie dnia, miesiąca i roku z daty
Wday <- format(wroclaw$time, format = "%d")
Wmonth <- format(wroclaw$time, format = "%m")
Wyear <- format(wroclaw$time, format = "%Y")

# Konwersja dnia, miesiąca i roku na liczbę
wroclaw$day <- as.numeric(Wday)
wroclaw$month <- as.numeric(Wmonth)
wroclaw$year <- as.numeric(Wyear)

# Teraz robimy to samo dla Krakowa
r <- GET("https://archive-api.open-meteo.com/v1/archive?latitude=50.06&longitude=19.56&start_date=1950-01-01&end_date=2022-12-31&daily=temperature_2m_max,temperature_2m_min,temperature_2m_mean,precipitation_sum,precipitation_hours,winddirection_10m_dominant&timezone=Europe%2FWarsaw",Accept = "application/json")
jsonRespText <- content(r, as = "text")
aux <- fromJSON(jsonRespText)

# Tworzenie ramki danych dla danych pogodowych Krakowa
krakow <- data.frame(time = aux$daily$time,
                     t_2m_max = aux$daily$temperature_2m_max,
                     t_2m_min = aux$daily$temperature_2m_min,
                     t_2m_mean = aux$daily$temperature_2m_mean,
                     p_sum = aux$daily$precipitation_sum,
                     p_h = aux$daily$precipitation_hours,
                     w_d = aux$daily$winddirection_10m_dominant)

krakow$time <- as.Date(krakow$time)

# Wyodrębnienie dnia, miesiąca i roku z daty
Kday <- format(krakow$time, format = "%d")
Kmonth <- format(krakow$time, format = "%m")
Kyear <- format(krakow$time, format = "%Y")

# Konwersja dnia, miesiąca i roku na liczbę
krakow$day <- as.numeric(Kday)
krakow$month <- as.numeric(Kmonth)
krakow$year <- as.numeric(Kyear)

# Przeprowadzamy testy Kolmogorova-Smirnova 
temp_sr <- ks.test(krakow$t_2m_mean[krakow$month==7], wroclaw$t_2m_mean[wroclaw$month==7], alternative = "t")
opady_sr <- ks.test(krakow$p_sum[krakow$month==7], wroclaw$p_sum[wroclaw$month==7], alternative = "t")
opady_godz <- ks.test(krakow$p_h[krakow$month==7], wroclaw$p_h[wroclaw$month==7], alternative = "t")
kierunki_wiatr <- ks.test(krakow$w_d[krakow$month==7], wroclaw$w_d[wroclaw$month == 7], alternative = "t")

print(temp_sr)
print(opady_godz)
print(opady_sr)
print(kierunki_wiatr)

# Histogramy dla danych dotyczących opadów godzinowych
k <- hist(krakow$p_h[krakow$month==7],plot=FALSE)
w <- hist(wroclaw$p_h[wroclaw$month==7],plot=FALSE)

plot(k,col=rgb(red=0.4,green=0.8, blue=0.1, alpha=0.5),main="Porównanie danych dla Krakowa i Wrocławia - Opady godzinowe", xlab="Ilość opadów")
plot(w,col = rgb(red = 0.1, green = 0, blue = 1, alpha = 0.5),add=TRUE)
legend(x = "topright",legend = c("Kraków", "Wrocław"), fill=c(rgb(red=0.4,green=0.8, blue=0.1, alpha=0.5),rgb(red = 0.1, green = 0, blue = 1, alpha = 0.5)))

# Histogramy dla danych dotyczących średniej temperatury
k <- hist(krakow$t_2m_mean[krakow$month==7],plot=FALSE,breaks=20)
w <- hist(wroclaw$t_2m_mean[wroclaw$month==7],plot=FALSE,breaks=20)

plot(k,col=rgb(red=0.4,green=0.5, blue=0.1, alpha=0.5),main="Porównanie danych dla Krakowa i Wrocławia - Średnia temperatura", xlab="Temperatura w stopniach")
plot(w,col = rgb(red = 0.8, green = 0.2, blue = 0.4, alpha = 0.4),add=TRUE)
legend(x = "topright",legend = c("Kraków", "Wrocław"), fill=c(rgb(red=0.4,green=0.5, blue=0.1, alpha=0.5),rgb(red = 0.8, green = 0.2, blue = 0.4, alpha = 0.4)))
```
# WNIOSKI
## W przeprowadzonych testach porównano rozkłady zmiennych pogodowych pomiędzy Krakowem i Wrocławiem. Wszystkie testy wykazały, że rozkłady w obu miastach różnią się od siebie, ponieważ p-wartości dla każdego testu były znacznie mniejsze od 0,05.

## Można z tego wywnioskować, że w ciągu lipca średnie temperatury, ilości opadów i godzin opadowych oraz kierunki wiatru różnią się między Krakowem i Wrocławiem. Testy KS sugerują, że miasta te mają różne charakterystyki klimatyczne w tym czasie.